【裁判字號】    96,訴,1181
【裁判日期】    970104
【裁判案由】    偽造文書等
【裁判全文】
臺灣士林地方法院刑事判決              96年度訴字第1181號
公  訴  人  臺灣士林地方法院檢察署檢察官
被      告  甲○○
上列被告因偽造文書等案件，經檢察官提起公訴（96年度偵字第
11958 號），而被告於準備程序中就被訴事實為有罪之陳述，經
合議庭裁定由受命法官獨任進行簡式審判程序，並判決如下：
    主  文
甲○○意圖為自己不法之所有，而侵占遺失物，處罰金新臺幣貳
仟元，如易服勞役，以新臺幣壹仟元折算壹日。又共同意圖為自
己不法之所有，以詐術使人將本人之物交付，處有期徒刑貳月，
如易科罰金，以新臺幣壹仟元折算壹日。又行使偽造私文書，足
以生損害於他人，處有期徒刑參月，如易科罰金，以新臺幣壹仟
元折算壹日，偽造之「吳淑娟」署押壹收，沒收。又行使偽造私
文書，足以生損害於他人，處有期徒刑參月，如易科罰金，以新
臺幣壹仟元折算壹日，偽造之「吳淑娟」署押壹收，沒收。應執
行有期徒刑伍月、罰金新臺幣貳仟元，有期徒刑如易科罰金，罰
金如易服勞役，均以新臺幣壹仟元折算壹日，偽造之「吳淑娟」
署名貳枚，均沒收。
    事實及理由
壹、程序部分：
一、按適用簡式審判程式之有罪判決書之製作，準用刑事訴訟法
    第454 條之規定，同法第310 條之2 定有明文。本件經裁定
    進行簡式審判程式，爰依照前開法律規定，準用刑事訴訟法
    第454 條為判決書之製作，合先敘明。
二、次按簡式審判程式之證據調查，不受刑事訴訟法第159 條第
    1 項所定：「被告以外之人於審判外之言詞或書面陳述，不
    得作為證據。」之限制，此見同法第273 條之2 亦規定甚明
    。是本件證人郭俊毅及李念祖於警詢時之陳述，雖屬被告以
    外之人於審判外所為之陳述，然依照前開法律規定，亦得作
    為證據，先予敘明。
貳、實體認定部分：
一、犯罪事實：
  (一)甲○○於民國95年10月19日20時許，在臺北縣汐止市○○○
    路附近某處，拾獲吳淑娟所申辦由李俊毅保管之中國信託銀
    行信用卡1 張（卡號：0000000000000000號），隨即意圖為
    自己不法之所有，將之侵占入己，欲供己刷卡使用。
  (二)甲○○又意圖為自己不法之所有，與姓名年籍均不詳之成年
    男子1 人，共同基於詐欺之犯意聯絡，各駕駛1 部自用小客
    車，前往臺北縣汐止市○○路536 號明湖加油站加油，並推
    由甲○○持前揭拾獲之信用卡刷卡支付加油費用。該加油站
    員工不疑有他，誤認甲○○即為持卡人本人，給予加油。甲
    ○○並分別於95年10月19日23時27分及30分許，以刷卡免簽
    名之方式，利用前揭信用卡支付加油費用新臺幣（以下同）
    1 千元及1,420 元。
  (三)甲○○另意圖為自己不法之所有，基於詐欺及行使偽造私文
    書之犯意，於96年10月20日凌晨0 時2 分許，持前揭拾獲之
    信用卡，在臺北縣汐止市○○○路256 號頂好超市刷卡購物
    消費共計3,715 元，並在簽帳單上冒簽「吳淑娟」署名1 枚
    後，將簽帳單交還超市員工而加以行使，表示確認吳淑娟本
    人消費之用意，致該超市員工不疑有他，誤認甲○○即為持
    卡人本人而同意其刷卡消費，並交付甲○○所購買之物品，
    足生損害於吳淑娟及頂好超市。
  (四)甲○○再意圖為自己不法之所有，基於詐欺及行使偽造私文
    書之犯意，於96年10月20日凌晨0 時32分許，持前揭拾獲之
    信用卡，在臺北縣汐止市○○街117 號地下1 樓頂好超市刷
    卡購物消費共計5,911 元，並在簽帳單上冒簽「吳淑娟」署
    名1 枚後，將簽帳單交還超市員工而加以行使，表示確認吳
    淑娟本人消費之用意，致該超市員工不疑有他，誤認甲○○
    即為持卡人本人同意其刷卡消費，並交付甲○○所購買之物
    品，足生損害於吳淑娟及頂好超市。
  (五)案經臺北市政府警察局報告臺灣士林地方法院檢察署檢察官
    偵查起訴。
二、前揭犯罪事實，業據被告於警詢、偵訊及本院訊問時坦承不
    諱，核與證人郭俊毅、李念祖於警詢之證述情節相符，並有
    簽帳單、監視錄影翻拍照片各4 張、冒用明細1 份附卷可資
    佐證，被告前揭自白核與事實相符，本件事證明確，被告犯
    行堪予認定，應依法論科。
三、核被告犯罪事實(一)部分所為，係犯刑法第337 條之侵占遺失
    物罪。犯罪事實(二)部分所為，係犯刑法第339 條第1 項之詐
    欺取財罪。犯罪事實(三)、(四)部分所為，各係犯刑法第216 條
    、第210 條之行使偽造私文書罪及第339 條第1 項之詐欺取
    財罪。被告與不詳姓名年籍之成年人就犯罪事實(二)部分之犯
    行，有犯意聯絡及行為分擔，應論以共同正犯。而犯罪事實
    (三)、(四)部分，被告各以一行為，同時觸犯行使偽造私文書罪
    及詐欺取財罪，為想像競合犯，分別應依刑法第55條規定，
    從一重之行使偽造私文書罪處斷。又被告前揭犯罪事實(一)至
    (四)之4 次犯行，係分別起意，並無裁判上一罪或實質上一罪
    之情形，應予分論併罰。爰審酌被告正值青壯，不思以正途
    謀取財貨，見遺失之信用卡，竟加以侵占，嗣冒用持卡人持
    之加油及購物消費，購物時並在簽帳單上冒簽吳淑娟署名表
    示其為持卡人而行使，以遂其目的，所詐得財物價值分別為
    2,420 、3,715 及5,911 元，併其品行、智識程度、生活狀
    況，犯罪後坦承犯行，並已支付消費款項予銀行等一切情狀
    ，分別就其所犯四罪，量處如主文所示之刑及定其應執行刑
    ，並就罰金部分，均諭知易服勞役之折算標準，就有期徒刑
    部分，均諭知易科罰金之折算標準。再犯罪事實(三)、(四)部分
    被告偽造之「吳淑娟」署名各1 枚，分別應依刑法第219 條
    規定，宣告沒收。
四、依刑事訴訟法第273 條之1 第1 項、第299 條第1 項前段，
    刑法第337 條、第42條第3 項、第28條、第339 條第1 項、
    第41條第1 項前段、第216 條、第210 條、第55條、第219
    條、第51條第5 款，刑法施行法第1 條之1 第1 項、第2 項
    前段，判決如主文。
五、如不服本判決，應於收受送達後10日內向本院提出上訴書狀
    ，其未敘述上訴之理由者並得於提起上訴後20日內向本院補
    提理由書（均須按他造當事人之人數附繕本）。
本案經檢察官莊富棋到庭執行職務。
中    華    民    國    97    年    1     月    4     日
                  刑事第七庭法  官  周群翔
以上正本證明與原本無異。
                            書記官  劉育君
中    華    民    國    97    年    1     月    4     日
附錄本案論罪科刑法條全文：
中華民國刑法第337條
意圖為自己或第三人不法之所有，而侵占遺失物、漂流物或其他
離本人所持有之物者，處5 百元以下罰金。
中華民國刑法第339條
意圖為自己或第三人不法之所有，以詐術使人將本人或第三人之
物交付者，處5 年以下有期徒刑、拘役或科或併科1 千元以下罰
金。
以前項方法得財產上不法之利益或使第三人得之者，亦同。
前二項之未遂犯罰之。
中華民國刑法第216條
行使第210 條至第215 條之文書者，依偽造、變造文書或登載不
實事項或使登載不實事項之規定處斷。
中華民國刑法第210條
偽造、變造私文書，足以生損害於公眾或他人者，處5 年以下有
期徒刑。


司法院資訊處製作；財團法人民間司法改革基金會備份。
